臺灣嘉義地方法院民事判決　　　　　　　 94年度訴字第445號
原　　　告　　嘉義縣六腳鄉農會
法定代理人　　丙○○
訴訟代理人　　甲○○
被　　　告　　乙　○
兼訴訟代理人　丁○○
上列當事人間給付借款事件，於民國96年1月30日經言詞辯論終
結，本院判決如下：
    主  文
被告應連帶給付原告新臺幣肆佰陸拾伍萬陸仟伍佰貳拾元及自民
國九十四年六月二日起至清償日止，按年息百分之四點八九計算
之利息，並自民國九十四年七月三日起至清償日止，逾期在六個
月以內部分，按上開利率百分之十，逾期超過六個月以上部分，
按上開利率百分之二十計算之違約金。
訴訟費用由被告連帶負擔。
本判決於原告以新臺幣壹佰伍拾伍萬元供擔保後，得假執行；但
被告如於執行標的物拍定、變賣或物之交付前，以新臺幣肆佰陸
拾伍萬陸仟伍佰貳拾元為原告預供擔保，或將請求標的物提存，
得免為假執行。
    事實及理由
壹、程序方面：
一、本件被告丁○○於民國95年3月17日聲請法官迴避，本院即
    依民事訴訟法第37條第1項規定停止訴訟程序，而該事件經
    本院於94年3月23日以95年度聲字第133號裁定聲請駁回，被
    告丁○○不服，提起抗告，復經臺灣高等法院臺南分院於95
    年5月26日以95年度抗字第145號裁定抗告駁回。而被告丁○
    ○不服，提起再抗告，惟因未繳納再抗告費用，經同院於95
    年7月11日裁定命其補正，惟因未補正，經同院於94年8月23
    日駁回其再抗告，被告丁○○仍不服該裁定，提起抗告，經
    最高法院於95年11月9日裁定抗告駁回確定。另被告丁○○
    向最高法院提起再審，經該院於95年8月14日裁定駁回其再
    審聲請，上開裁定書在卷可稽，是上開聲請迴避事件已經確
    定，本件繼續進行訴訟程序。被告丁○○復於95年12月18日
    提出聲請狀，主張因已向最高法院提起再審，而請求「暫停
    審理（停止訴訟程序）」云云，並提出民事聲明再審狀為證
    （詳本院卷第203、205頁），惟因未符法律規定，自難准許
    。
二、按訴狀送達後，原告不得將原訴變更或追加他訴。但減縮應
    受判決事項之聲明者，不在此限，民事訴訟法第255條第1項
    第3款定有明文。本件原告起訴時，依消費借貸之法律關係
    ，請求被告應連帶給付新臺幣（下同）4,674,951元，及自9
    4年3月6日起至清償日止，按年息4.69%計算之利息，並自94
    年4月7日起至清償日止，逾期在6個月以內部分，按上開利
    率10%，逾期超過6個月以上部分，按上開利率20%計算之違
    約金。嗣於訴狀送達後，減縮聲明為被告應連帶給付原告4,
    656,502元，及自94年6月2日起至清償日止，按年息4.89%計
    算之利息，並自94年7月3日起至清償日止，逾期在6個月以
    內部分，按上開利率10%，逾期超過6個月以上部分，按上開
    利率20%計算之違約金（詳本院卷第92頁），依上揭條文規
    定，應為合法，而毋須被告同意，被告主張不同意原告變更
    ，而請求駁回原告之訴云云，為無理由。
貳、原告起訴主張：
一、緣被告黃郁添於92年3月5日邀同被告乙○為連帶保證人向原
    告借款5,000,000元，約定到期日為112年3月5日，自借款日
    起，以每月為一期，分240期返還，按月本息平均償還，利
    息按原告之基本放款利率計算（借款時為4.99%），並自借
    款日起按月給付，且隨原告之基本放款利率調整，如遲延給
    付時，逾期在6個月以內，按上開利率10%計算違約金，逾期
    6個月以上時，按上開利率20%計算違約金。而原告曾依約定
    書第6條約定，對被告乙○在原告之存款上之預收款90,373
    元，抵銷本金28,764元及至94年6月1日止之利息計61,609元
    。而被告除清償本金343,498元及至94年6月1日止之利息外
    ，其餘部分迄未清償，屢催不還。為此，爰依消費借貸及連
    帶保證之法律關係提起本訴，並聲明：一、被告應連帶給付
    原告4,656,502元及自94年6月2日起至清償日止，按年息百
    分之4.89計算之利息，並自94年7月3日起至清償日止其逾期
    在65個月以內者按上開利率10%，逾期超過6個月以上部分，
    按上開利率20%計算之違約金。二、原告願供擔保，請准予
    假執行。
二、對被告答辯所為之陳述：
（一）被告本金只還314,734元，其他是還利息。（本院卷第38
      頁）。
（二）被告乙○抵銷存款是106,315元，被告丁○○是734,152元
      。但其中應先抵銷假扣押執行費用39,198元（本院卷第46
      頁）
（三）匯款合計733,551元、抵銷被告乙○存款136,415元、扣抵
      被告丁○○存款201元，合計870,467元。（本院卷第170
      頁）。
參、被告則以：承認簽有借據，但被告丁○○曾陸續還款共773,
    620元，應沒有原告主張欠那麼多。又被告丁○○曾於92年1
    0月有還款，但被告竟於同年11月方抵本件債務，使被告受
    損失。又原告有由被告乙○帳戶扣款3筆存款，總共106,315
    元。另外原告提出之傳票，有以電腦打，亦有手改，令被告
    無法確認，請求訊問證人侯玉滿等語置辯，並聲明：一、原
    告之訴駁回。二、如受不利判決，願供擔保請准免為假執行
    。
肆、本院之判斷：
一、原告主張被告黃郁添於92年3月5日邀同被告乙○為連帶保證
    人向原告借款5,000,000元，約定到期日為112年3月5日，自
    借款日起，以每月為一期，分240期返還，按月本息平均償
    還，利息按原告之基本放款利率計算，並自借款日起按月給
    付，且隨原告之基本放款利率調整，如遲延給付時，逾期在
    6個月以內，按上開利率10%計算違約金，逾期6個月以上時
    ，按上開利率20%計算違約金事實，業據提出借據、抵押放
    款約定書各1份、約定書2份為證，且為被告所不爭執（詳本
    院卷第88頁），應堪信為真實。
二、原告主張被告僅清償本金343,498元及至94年6月1日止之利
    息，尚欠本金4,656,502元等語，被告則以前詞置辯。惟查
    ：依上述約定書第6條約定：「立約人同意寄存貴會（按原
    告）之各種存款及對貴會之一切債權，縱其清償期未屆至，
    貴會得行使抵銷權。」；第7條約定：「立約人對貴會負擔
    數宗債務時，如清償人所提出之給付不足清償全部債務者，
    由貴會指定應抵充之債務。前項債務性質相異者，清償人所
    提出之給付，得由貴會決定具抵充之方法及順序。」，是原
    告自得就被告2人在原告處之存款為抵銷，並由原告決定抵
    充之方法及順序。查被告黃郁添共匯款733,551元予原告，
    其存款並於93年12月13日遭原告抵銷501元，有原告提出之
    匯款解付傳票、支出傳票可稽（詳本院卷第119頁至第160頁
    、第162頁至第167頁、第161頁）。另被告乙○之存款確有
    遭原告先後於92年11月13日、94年4月29日、同年8月4日、
    95年1月9日抵銷本件借款42,615元、26,000元、37,700元、
    30,100元，合計136,415元之事實，有原告提出之支出傳票
    可稽（詳本院卷第134頁、第168至170頁）。至被告主張被
    告丁○○曾返還773,620元、被告乙○之存款亦被扣款106,3
    15元云云，則未舉證以實其說，故應以原告所述為可採。而
    上開以存款抵銷之金額，由原告依前述兩造之約定分別抵充
    本金及利息，自屬合法，被告主張應抵銷本金云云，要不足
    採。
三、被告辯稱於92年10月有還款，但被告竟於同年11月方抵本件
    債務云云。惟按債務人無為一部清償之權利，民法第318條
    第1項前段定有明文。查原告陳稱：被告丁○○於92年10月9
    日固曾匯款15,000元，但因不足額，故在同年11月12日以被
    告乙○之存款抵銷92年10月、11月之本息。本院認為依上開
    規定，被告無為一部清償之權利，故原告於同年11月12日以
    被告乙○之存款抵銷92年10月、11月之本息，應為合法。從
    而，被告此部分所辯亦無足採。
四、被告復以原告所提出之傳票有以手寫，亦有電腦紀錄，有些
    記載「錯誤」，故原告提出之資料不實云云。原告則表示：
    「95年2月27日傳票用手改的原因，因電腦的違約金是做帳
    日為95年2月27日，而我們手改94年4月29日這對被告有利，
    這是用電腦強迫入帳方式處理」等語（詳本院卷第243頁）
    。查因被告未能按期繳息，原告乃以被告2人之存款為抵銷
    ，業據提出傳票為證，而上開傳票以手寫或以電腦繕打方式
    為之，並不影響其證據力。至於「錯誤」二字，原告陳稱係
    電腦程式之問題等語（詳本院卷第243頁），本院亦認不影
    響傳票內容之真實，故被告所辯為無理由。
五、按稱保證者，謂當事人約定，一方於他方之債務人不履行債
    務時，由其代負履行責任之契約。連帶債務之債權人，得對
    於債務人中之一人或數人或其全體，同時或先後請求全部或
    一部之給付，民法第739條、第273條第1項分別定有明文。
    查依被告乙○與原告所簽訂之約定書第11條約定：「立約人
    所保證之債務，如主債務人未依約履行，立約人當即負責，
    立即如數付清並同意左列事項：（一）貴會毋須先就擔保物
    受償，得逕向立約人求償。（二）如貴會拋棄擔保物權之全
    部或一部，或同意更換擔保物，或允許主債務人延期清償、
    或分期付款，均毋須再徵求立約人之同意，立約人仍須負全
    部債務之保證責任。（三）立約人代主債務人清償全部債務
    後，依法請求貴會移轉擔保物權時，絕不因擔保物有瑕疵而
    持異議。」，本件被告乙○為被告陳郁添之連帶保證人，自
    應就被告丁○○所負債務，負連帶給付義務。
六、綜上所述，原告基於消費借貸及連帶保證之法律關係，請求
    被告應連帶給付原告4,656,502元及自94年6月2日起至清償
    日止，按年息百分之4.89計算之利息，並自94年7月3日起至
    清償日止其逾期在65個月以內者按上開利率10%，逾期超過6
    個月以上部分，按上開利率20%計算之違約金，為有理由，
    應予准許。又兩造均陳明願供擔保，請求准為假執行或免為
    假執行之宣告，經核並無不合，爰分別酌定相當之擔保金額
    ，併宣告之。
伍、本件待證事實已臻明瞭，兩造其餘攻擊防禦方法及舉證，對
    判決之結果已不生影響，爰不一一詳為審酌，另被告請求訊
    問證人侯玉滿，本院認無必要，併此敘明。
陸、訴訟費用裁判之依據：民事訴訟法第78條、第85條第2項。
中　　華　　民　　國　　96　　年　　1 　　月　　31　　日
                  民事第二庭  法  官  張育彰
以上正本係照原本作成
如對本判決上訴須於判決送達後20日內向本院提出上訴狀
中　　華　　民　　國　　96　　年　　1 　　月　　31　　日
                              書記官  陳湘蓉
